【裁判字號】    88,簡上,413
【裁判日期】    890218
【裁判案由】    確認通行權
【裁判全文】
臺灣臺中地方法院民事判決  八十八年度簡上字第四一三號
    上  訴  人  甲○○
    被上訴人    林猛慰
    訴訟代理人  曾耀聰律師
右當事人間請求確認通行權事件，上訴人對於中華民國八十八年四月二十八日本院台
中簡易庭八十七年度中簡字第二０三０號第一審判決提起上訴，本院判決如左：
    主  文
上訴駁回。
第二審訴訟費用由上訴人負擔。
被上訴人追加之訴駁回。
    事  實
甲、上訴人方面：
  一、聲明：原判決廢棄，廢棄部分，被上訴人第一審之訴駁回。
  二、陳述：除與原審判決書所載者相同者茲予引用外，補稱：查原審判決書附圖所
      示Ｃ部分面積０．００一０七五公頃土地有通行權云云，惟查上訴人於原審抗
      辯願以七十公分之路寬如附圖所示Ａ部分為通路，原審附圖Ａ、Ｂ、Ｃ三種方
      案，Ａ之面積為０．０００二八０公頃，Ｂ之面積０．０００四六四公頃，Ｃ
      之面積０．００一０七五公頃，按民法第七百八十七條第二項規定，前項情形
      ，有通行權人應於通行必要之範圍內，擇其周圍地損害最少之處所及方法為之
      ，原審未斟酌上訴人損害最少之處所方案Ｂ方案行之，逕依被上訴人之主張而
      為判決，即屬不公允，請求廢棄原判決，並駁回被上訴人在第一審之訴。
  三、證據：援用原審之立證方法。
乙、被上訴人方面：
  一、聲明：駁回上訴，並聲明擴張為請求確認上訴人所有座落台中市○○區○○段
      八五五地號如附圖二所示斜線所示部分（寬度四公尺，面積以實測為準）之土
      地有通行權，上訴人應容忍原告通行。
  二、陳述：除與原審判決書所載者相同茲予引用外，補稱：參照民法第七百八十七
      條第二項之規定，本件系爭土地寬度應為若干，應斟酌有通行權者於何範圍內
      有通行之必要，與以何方法在何處所通行，對上訴人之損害最小純為二事，上
      訴人之上訴容有誤解，次按原審雖判決確認被上訴人對於上訴人所有坐落台中
      市○○區○○段八五五地號土地，如附圖所示Ｃ部分土地，寬度二公尺有通行
      權存在，惟查一般自用小客車之寬度約為一點八公尺，被上訴人自八五五地號
      上之既成道路欲轉入系爭土地時，角度已大於九十度，該既成道路寬度大約只
      有四至五公尺，並不寬闊，若系爭道路如原審判決僅有二公尺寬，除非技術特
      別高超，否則一般自用小客車根本不可能轉彎進入系爭土地，是系爭土地實有
      放寬至四公尺寬以利通行之必要，再者，被上訴人擬在同段八五四地號土地上
      建屋居住，設系爭土地寬度僅有二公尺，則日後將無法讓貨車、混凝土車順利
      運送建材至八五四地號土地，致興建建物有困難，即消防車等大型車無法進入
      ，造成公共安全堪虞之窘境，準此，爰擴張起訴聲明同前。
   三、證據：援用原審之立證方法。
    理  由
一、本件被上訴人起訴主張其所有坐落台中市○○區○○段八五四地號因四周為他人
    所圍繞而形成袋地，然上訴人竟故意於系爭土地上以木樁圍繞種植絲瓜及廢棄車
    輛一部堵塞原告之通行，又因原告之房屋要重新建築，依實施區域計劃地區建築
    管理辦法第十一條第二項第一款及實施都市計劃以外地區建築物管理辦法第八條
    後段之規定，二公尺寬為通行之必要，爰請求判決如附圖所示Ｃ部分面積之土地
    有通行權，嗣於本院行準備程序時主張該二公尺寬路地無法有效利用，請求擴張
    聲明請求判決附附圖二所示斜線部分土地有通行權等語，被上訴人對於八五五地
    號土地係袋地乙事，並不爭執，惟辯稱僅願意以七十公分寬如附圖所示Ａ部分之
    道路予被上訴人通行，或以二台尺寬如附圖二所示面積二二四平方公尺土地供被
    上訴人通行等語。
二、按土地因與公路無適宜之聯絡，致不能為通常之使用者，土地所有人得通行周圍
    地以至公路，民法第七百八十七條第一項前段定有明文，本件被上訴人主張其所
    有坐落台中市○○區○○段八五四地號土地與公路無適當之聯絡，須利用上訴人
    所有同段第八五五地號土地通行至周圍公路之事實，業據被上訴人於原審提出地
    籍圖謄本一件、土地登記簿謄本二份、照片三張為證，並經原審履勘現場，制有
    勘驗筆錄在卷可憑，且為上訴人所不爭執，堪信其前揭主張為真實，次按有通行
    權人應於通行必要之範圍內，擇其周圍地損害最少之處所及方法為之，民法第七
    百八十七條第二項亦定有明文，查本件被上訴人所有土地為建地，僅有一五九點
    二六平方公尺，可得建築之房屋並不大，且與相鄰之系爭八五五地號土地除確認
    通行之附圖所示土地外，延伸至永安路，均係既成道路，該既成道路與確認通行
    之土地僅隔一棟平房之距離，依常理如消防車駛入既成道路，即可達救火之目的
    ，尚不至於影響公共之安全，貨車駛入該既成道路亦得以進行建築施工，次查本
    件被上訴人於原審自承路寬二公尺已可供其利用，有原審八十八年三月十七日之
    言詞辯論筆錄可參，則路寬二公尺已得供其通行，其於本院主張路寬二公尺不足
    供其通行，追加如聲明所示無理由，其追加部分應予駁回，次按實施都市計劃以
    外地區建築物管理辦法第八條規定：「在實施都市計劃以外地區申請建築時，凡
    建築基地臨接道路者，其建築物與公路間之距離，應依公路法及有關法規辦理，
    ：：：建築基地應鄰接道路，或以通路連接道路，其通路之寬度應在二公尺以上
    ：：」，是以為達被上訴人建築之目的，該路寬留二公尺，即屬必要，原審判決
    以路寬二公尺為標準，確認被上訴人對附圖Ｃ部分有通行權即無不當，上訴人猶
    執前詞主張原審判決不當，上訴請求廢棄原判決，即無理由，應予駁回。
三、據上論結，本件上訴為無理由，依民事訴訟法第四百三十六條之一第三項、第四
    百四十九條第一項、第七十八條、第四百六十三條條，判決如主文。
中      華      民      國    八十九    年      二      月    十八    日
                            臺灣臺中地方法院民事第三庭
~B審判長法官  吳惠郁
~B法      官  周瑞芬
~B法      官  陳如玲
右為正本係照原本作成
附記一如不服本判決，應於判決送達後二十日內，向本院提出上訴狀。
中      華      民      國    八十九    年      二      月    十八    日
~B法院書記官  王麗麗


司法院資訊處製作；財團法人民間司法改革基金會備份。
